臺灣高等法院民事裁定                 100年度抗字第1470號
抗  告  人  蘇繼鴻
            蘇繼棟
上列抗告人因與相對人吳淑美間返還土地等事件提起反訴，對於
中華民國100年9月8日臺灣新竹地方法院100年度訴字第271號裁
定提起抗告，本院裁定如下：
    主  文
抗告駁回。
抗告訴訟費用由抗告人連帶負擔。
    理  由
一、按依民事訴訟法第77條之15第1項規定，本訴與反訴之訴訟
    標的相同者，反訴不另徵收裁判費。反之，反訴與本訴之訴
    訟標的不同者，自應徵收裁判費。又依同法第77條之1第2項
    規定，核定訴訟標的之價額，以起訴時之交易價額為準；無
    交易價額者，以原告就訴訟標的所有之利益為準。
二、抗告意旨略以：本訴與反訴之訴訟標的相同者，反訴不另徵
    收裁判費。伊等提起反訴，係主張相對人與蘇繼鋒（已死亡
    ）間無合法之婚姻關係存在，無因繼承取得坐落新竹市○○
    段1044地號土地（下稱系爭土地）之所有權，應塗銷系爭土
    地之相對人與蘇純婍、蘇純妍之繼承登記，回復蘇繼鋒原所
    有權登記。而本件相對人起訴，係以對系爭土地之繼承回復
    請求權為訴訟標的，繼承回復請求權即請求確認繼承資格及
    回復繼承標的物之權利。本件反訴與本訴之訴訟標的相同，
    裁判費應向起訴之相對人徵收，原法院未向相對人徵收，又
    未裁定駁回相對人之起訴，於法不合。另原法院核定之訴訟
    標的價額過高，不符比例原則。爰聲明廢棄原裁定云云。
三、按相對人原係本於所有權及不當得利之法律關係，起訴請求
    抗告人與第三人洪珍娜、黃瑞雄拆除系爭土地上之地上物，
    並將土地返還予相對人與公同共有人蘇純婍、蘇純妍；暨抗
    告人與第三人黃瑞雄應返還相對人與蘇純婍、蘇純妍新台幣
    （下同）327萬2,400元，及自民國100年1月6日起至返還土
    地日止以每月3萬2,400元計算之不當得利，並自起訴狀繕本
    送達翌日起至清償日止之法定遲延利息（見原法院司竹調字
    卷3頁起）；嗣撤回對洪珍娜之起訴，及撤回第一項訴之聲
    明（見同上卷129、176頁），即撤回請求其他被告拆除系爭
    土地上之地上物，並返還土地之聲明；則相對人係本於不當
    得利之法律關係，請求抗告人與第三人黃瑞雄返還不當得利
    。抗告人提起反訴，聲明請求系爭土地所有權全部，新竹市
    地政事務所於100年3月22日以繼承為原因，所有權人為相對
    人、蘇純婍、蘇純妍之登記，應予塗銷，回復蘇繼鋒原所有
    權登記；其主張之原因事實為相對人與蘇繼鋒間無合法之婚
    姻關係存在，未依繼承取得系爭土地之所有權；應依民法第
    1138條規定，以蘇繼鋒之兄弟姐妹即伊等與第三人蘇詵詵等
    7人為繼承人等語（見原法院訴字卷127頁起）。
四、經查抗告人提起反訴，係主張系爭土地應由伊等與蘇詵詵等
    人共同繼承，而請求塗銷相對人與蘇純婍、蘇純妍就系爭土
    地以繼承為原因所為之所有權登記；與相對人係本於不當得
    利之法律關係，請求抗告人與第三人黃瑞雄返還不當得利之
    訴訟標的並不相同（另按縱相對人未撤回其原起訴之第一項
    訴之聲明，因相對人係基於其之所有權而為請求，與抗告人
    基於伊等之所有權而為請求，仍屬不同之訴訟標的。又相對
    人就其起訴，已繳納裁判費─見原法院司竹調字卷5頁背面
    。附此敘明），抗告人主張伊等提起之反訴與本訴之訴訟標
    的相同，反訴不應另徵收裁判費云云，為不足採。又查抗告
    人請求塗銷相對人與蘇純婍、蘇純妍就系爭土地所為之所有
    權登記，係為全體共有人之利益請求回復共有物（參民法第
    828條第2項、第821條規定），應依抗告人提起反訴時之系
    爭土地全部交易價額核定訴訟標的價額。經查抗告人係於
    100年8月22日提起反訴（見原法院訴字卷127頁），系爭土
    地面積為619平方公尺，100年1月之公告現值為每平方公尺2
    萬8,500元（見土地登記謄本，原法院司竹調字卷132頁），
    原法院依此核定本件訴訟標的價額為1,764萬1,500元（
    28,500元×619＝17,641,500元），應徵第一審裁判費16萬
    7,320元，並無違誤。抗告人指稱原裁定核定訴訟標的價額
    過高，應屬無據。抗告意旨指摘原裁定不當，聲明廢棄，為
    無理由。
五、據上論結，本件抗告為無理由，依民事訴訟法第495條之1第
    1項、第449條第1項、第95條、第85條第2項，裁定如主文。
中    華    民    國   100    年    12    月    26    日
                    民事第八庭
                        審判長法  官 許正順
                              法  官 滕允潔
                              法  官 鄭威莉
正本係照原本作成。
本裁定除以適用法規顯有錯誤為理由外，不得再抗告。如提起再
抗告，應於收受後10日內委任律師為代理人向本院提出再抗告狀
。並繳納再抗告費新台幣１千元。
中    華    民    國   100    年    12    月    27    日
                              書記官 李垂福